臺灣高雄地方法院民事裁定
111年度消債職聲免字第168號
聲  請  人  李晼香  
0000000000000000

代  理  人  詹忠霖律師
相對人即債  國泰世華商業銀行股份有限公司
權人                
法定代理人  郭明鑑  
代  理  人  黃怡玲  
相對人即債  中國信託商業銀行股份有限公司
權人                
0000000000000000

法定代理人  利明献  
0000000000000000

0000000000000000

相對人即債  聯邦商業銀行股份有限公司
權人                
0000000000000000

法定代理人  林鴻聯  
代  理  人  黃心漪  
相對人即債  玉山商業銀行股份有限公司
權人                
0000000000000000

法定代理人  黃男州  
代  理  人  林慧琪  
相對人即債  遠東國際商業銀行股份有限公司
權人                
0000000000000000

法定代理人  周添財  
0000000000000000

0000000000000000

0000000000000000

相對人即債  兆豐國際商業銀行股份有限公司
權人                
法定代理人  張兆順  
代  理  人  林勵之  
相對人即債  台北富邦商業銀行股份有限公司
權人                
法定代理人  程耀輝  
0000000000000000

0000000000000000

上列當事人間消費者債務清理免責事件，本院裁定如下：
    主  文
債務人李晼香不予免責。
    理  由
一、按法院為終止或終結清算程序之裁定確定後，除別有規定外
    ，應以裁定免除債務人之債務。又法院裁定開始清算程序後
    ，債務人有薪資、執行業務所得或其他固定收入，扣除自己
    及依法應受其扶養者所必要生活費用之數額後仍有餘額，而
    普通債權人之分配總額低於債務人聲請清算前2 年間，可處
    分所得扣除自己及依法應受其扶養者所必要生活費用之數額
    者，法院應為不免責之裁定，但債務人證明經普通債權人全
    體同意者，不在此限。而債務人有下列各款情形之一者，法
    院應為不免責之裁定。但債務人證明經普通債權人全體同意
    者，不在此限：㈠於七年內曾依破產法或本條例規定受免責
    。㈡故意隱匿、毀損應屬清算財團之財產，或為其他不利於
    債權人之處分，致債權人受有損害。㈢捏造債務或承認不真
    實之債務。㈣聲請清算前二年內，因消費奢侈商品或服務、
    賭博或其他投機行為，所負債務之總額逾聲請清算時無擔保
    及無優先權債務之半數，而生開始清算之原因。㈤於清算聲
    請前一年內，已有清算之原因，而隱瞞其事實，使他人與之
    為交易致生損害。㈥明知已有清算原因之事實，非基於本人
    之義務，而以特別利於債權人中之一人或數人為目的，提供
    擔保或消滅債務。㈦隱匿、毀棄、偽造或變造帳簿或其他會
    計文件之全部或一部，致其財產之狀況不真確。㈧故意於財
    產及收入狀況說明書為不實之記載，或有其他故意違反本條
    例所定義務之行為，致債權人受有損害，或重大延滯程序。
    消費者債務清理條例（下稱消債條例）第132條、第133條及
    第134 條分別定有明文。
二、經查：
  ㈠債務人前於民國110年7月27日具狀向本院聲請調解債務清償
    方案，經本院110年度司消債調字第354號受理，於110年8月
    23日調解不成立，其於同日以言詞聲請清算，經本院110年
    度消債清字第222號裁定自111年4月13日開始清算程序，因
    清算財團財產不敷清償財團費用及債務，於111年6月28日以
    111年度司執消債清字第43號裁定清算程序終止等情，業經
    本院調取前開卷宗核閱無訛。依前揭規定，本院應為債務人
    是否免責之裁定。又本院函詢債權人陳述意見，債權人未表
    示同意債務人免責，合先敘明。
　㈡消債條例第134條
  1.債權人中國信託商業銀行股份有限公司主張：債務人的所得
    扣除生活費用，入不敷出，超支部分債務人怎麼負擔，是否
    有隱匿財產或於財產及收入狀況說明書為不實記載之情事等
    語（本案卷第35頁）；債權人國泰世華商業銀行股份有限公
    司則主張債務人正值壯年，身心健康，距離法定退休年齡有
    14年之久，卻未外出工作，是否有隱匿收入之虞等語（本案
    卷第51至52頁）。
　2.查債務人於111年10月5日由代理人具狀陳稱自111年4月起迄
    今，每月收入新臺幣（下同）2,800元，每月支出2,800元等
    語（本案卷第38頁），並提出配偶陳耀榮於111年10月2日所
    簽立之切結書，切結配偶自111年4月起迄今，每月提供債務
    人扶養費2,800等語（本案卷第39頁）。且經債務人陳稱此2
    ,800元係花費在電話費（半年300元）、機車加油錢（每月5
    00元左右，騎去咖啡廳）及飲料費；家裡吃飯的錢由家中供
    應，不太花錢買衣服，沒有其他花費等語（本案卷第58頁正
    背面）。
　3.又債務人陳稱不清楚配偶每月收入，僅知配偶每月領取老年
    年金、國民年金、房租補助，合計約13,000元等語（本案卷
    第58頁背面）。而債務人配偶目前仍領有老人生活津貼7,75
    9元、國民年金保險老年年金1,904元，有社會補助查詢表、
    勞動部勞工保險局函在卷可佐（本案卷第10、33至34頁）；
    再者，債務人陳稱每月領有租金補助，依之前高雄市政府都
    市發展局回函（110年度消債清字第222號卷，下稱清卷第28
    頁），每月租金補助為3,200元，暫以此金額計算其配偶租
    金補助之收入。參以債務人於111年2月16日具狀陳報配偶自
    108年7月起迄今在永慶擔任部分工時房仲人員，並未領取月
    薪，亦無成交傭金等語（清卷第81頁），對照配偶陳耀榮於
    110年度之稅務電子閘門財產所得調件明細表（本案卷第18
    頁），僅有臺灣力匯有限公司執行業務所得2,180元，可知
    陳耀榮應主要依賴上開補助用以維生。
　4.依債務人所陳每月房租租金為10,000元等語（本案卷第58頁
    背面），則其配偶每月固定補助僅有12,863元，縱以債務人
    所陳其配偶每月所領補助約13,000元來計算，扣除房租租金
    10,000元後剩3,000元，然仍要每月提供債務人扶養費2,800
    元，僅剩200元，已難想像債務人與配偶如何維生。況，債
    務人竟稱此2,800元僅用以電話費、包含去咖啡廳之交通費
    、飲料錢，若其與配偶基本生活所需均不夠花用，豈有多餘
    金錢再去咖啡廳消費，可見債務人在法院所述其收入僅2,80
    0元、支出亦僅有2,800元乙情，與事實不符。
　5.再佐以債務人在本院陳稱跟配偶育有三名子女，其中有一個
    小孩在過年、生日時會給我紅包，金額為2,000元或3,600元
    等語（本案卷第58頁背面），然此情均未見債務人於先前清
    算程序為說明。
　6.另債務人於本件原陳稱配偶每月支出扶養費4,000元，期間
    為108年7月至110年6月（110年度司消債調字第354號卷第6
    頁），又在111年2月16日具狀陳稱配偶於108年7月至110年6
    月每月給付扶養費4,000元，自110年7月起迄今則減少為2,8
    00元等語（清卷第81頁）。惟經本院調取其配偶先前聲請清
    算卷宗，發現債務人竟於110年10月18日切結配偶陳耀榮每
    月支付4,000元扶養費，恐口說無憑，特立此書切結聲明，
    倘有不實，願負法律責任等語（110年度消債清字第217號卷
    第46頁）。則債務人於願負法律責任之前提下，所陳述是債
    務人配偶於至110年10月間仍每月給付扶養費4,000元，與本
    件陳稱110年7月起為2,800元，相互矛盾，難信所稱扶養費
    收入金額為真。
　7.且其所指收入支出，對比債務人配偶每月僅領有前開補助約
    13,000元，於支出房租10,000元後，剩餘金額卻要供債務人
    配偶及債務人二人生活，實與常情不符，而債務人在本院陳
    稱並無工作，亦無身心狀況不太適合工作之情形等語（本案
    卷第58、59頁），卻可不工作以維生，顯見債務人有故意於
    財產及收入狀況說明書為不實記載之情事。
　8.至於債權人台北富邦商業銀行股份有限公司主張：債務人曾
    密集消費，旋即未還任何款項，並無還款誠意，僅是利用消
    債條例之施行來試探是否可免除支付欠款，應非本條例立法
    所要救助之人，請裁定不免責等語（本案卷第43頁）並提出
    消費明細表為憑（本案卷第44至50頁），然觀諸其消費紀錄
    期間為96年1月13日至97年8月25日，並非聲請清算前二年，
    不符合消債條例第134條第4款「聲請清算前二年內，因消費
    奢侈商品或服務、賭博或其他投機行為，所負債務之總額逾
    聲請清算時無擔保及無優先權債務之半數，而生開始清算之
    原因。」之要件，難認有此款事由。
　9.從而，債務人有消債條例第134條第8款故意於財產及收入狀
    況說明書為不實記載之情事，應堪認定。　
  ㈢消債條例第133條
    因債務人有如前述故意於財產及收入狀況說明書為不實記載
    之情事，致使本院無法依真實情況計算其收入、支出，難以
    就債務人是否有消債條例第133 條之不免責事由進行判斷，
    爰不論列。
三、綜上所述，債務人符合消債條例第134 條第8 款所定不應免
    責之情形，復未經普通債權人全體同意其免責，應不予免責
    。
四、至法院為不免責之裁定確定後，債務人繼續清償債務，而各
    普通債權人受償額均達其債權額之20％以上者，法院得依債
    務人之聲請裁定免責（消債條例第142 條規定參照），併予
    敘明。
中　　華　　民　　國　　111 　年　　12　　月　　5 　　日
              　　民事庭　　　法　官  陳美芳
上為正本係照原本作成。
如不服本裁定，應於裁定送達後10日內，以書狀向本院提出抗告
，並繳納抗告費新臺幣1千元。　　　　　　　　　 
中　　華　　民　　國　　111 　年　　12　　月　　5 　　日
                              書記官  胡美儀